【裁判字號】    92,訴,2025
【裁判日期】    921126
【裁判案由】    毒品危害防制條例
【裁判全文】
臺灣高雄地方法院刑事判決                        九十二年度訴字第二二五號
    公  訴  人  臺灣高雄地方法院檢察署檢察官
    被      告  乙○○
右列被告因毒品危害防制條例案件，經檢察官提起公訴（九十二年度毒偵字第二七○
○號），被告於本院準備程序進行中，就被訴事實為有罪之陳述，經本院告知簡式審
判程序意旨，並聽取公訴人及被告之意見後，本院合議庭裁定由受命法官獨任進行簡
式審判程序審理，判決如左：
    主  文
乙○○施用第一級毒品，處有期徒刑柒月，殘留第一級毒品海洛因之殘渣袋個、注
射針筒貳支、剷管壹支均沒收銷燬之。
    事  實
一、乙○○前於民國八十六年間因違反麻醉藥品管理條例案件，經臺灣高雄地方法院
    檢察署檢察官提起公訴後，由本院適用毒品危害防制條例之規定，將其裁定送觀
    察、勒戒後，認無繼續施用毒品之傾向，而於八十七年八月三十一日以八十六年
    度訴字第二七二五號判決免刑確定，復於八十七年十二月間，又因施用毒品案件
    ，經本院於八十八年一月十一日以八十八年毒聲字第一二七號裁定送勒戒處所觀
    察、勒戒後，認有繼續施用毒品之傾向，由本院於八十八年三月三日以八十八年
    毒聲字第一八一六號裁定令入戒治所施以強制戒治，檢察官並就當次犯行提起公
    訴，業經本院於九十年四月九日以九十年訴字第六一九號刑事判決就其所犯施用
    第一、二級毒品犯行，分別判處有期徒刑一年、六月確定（二犯）。詎其於二犯
    施用毒品犯行經前揭判決科處徒刑確定後，猶仍不知戒絕毒品，明知海洛因業經
    公告列為毒品危害防制條例第二條第二項第一款所定之第一級毒品，不得非法持
    有、施用，竟又基於施用第一級毒品海洛因之犯意，於九十二年四月二十九日上
    午十一時三十分許起回溯二十四小時內之某時，在其高雄縣仁武鄉○○○街一九
    二巷一號之住處，以注射針筒將第一級毒品海洛因注射入體內之方式，施用第一
    級毒品海洛因一次。嗣於九十二年四月二十九日上午十時許在前開住處，經乙○
    ○之父親陳景祥同意搜索前開住處，並扣得殘留第一級毒品海洛因之殘渣袋三個
    、注射針筒二支、剷管一支，經採取乙○○之尿液送驗後呈嗎啡陽性反應而查獲
    上情。
二、案經高雄縣政府警察局仁武分局移送臺灣高雄地方法院檢察署檢察官偵查起訴。
    理  由
一、本件被告所犯係死刑、無期徒刑、最輕本刑為三年以上有期徒刑以外之罪，其於
    準備程序中就被訴事實為有罪之陳述，經法官告知簡式審判程序之旨，並聽取公
    訴人、被告之意見後，本院合議庭認為適宜由受命法官獨任進行簡式審判程序，
    裁定由受命法官進行簡式審判程序，合先敘明。
二、右揭犯罪事實，業據被告乙○○於本院審理時坦承不諱，被告為警查獲時所採取
    之尿液，經送檢驗結果，呈嗎啡陽性反應，有高雄醫學大學附設中和紀念醫院九
    十二年七月一日編號九二○七─七號濫用藥物尿液檢驗報告一紙在卷可稽，又扣
    案之疑似殘留第一級毒品海洛因粉未之殘渣袋三個、注射針筒二支、剷管一支，
    經送請高雄醫學大學附設中和紀念醫院檢驗結果，均含有海洛因成分，分別有該
    院九十二年八月二十六日編號九二○八─一八八號、九二○八─一八九號九二○
    八─一八八號檢驗報告各一份附卷可稽，此外，復有前開殘留第一級毒品海洛因
    粉未之殘渣袋三個、注射針筒二支、剷管一支扣案可資佐證，被告上開自白與事
    實相符，自可採為認定事實之依據，被告施用第一級毒品犯行，洵堪認定。再查
    ，被告前於八十六年間因違反麻醉藥品管理條例案件，經臺灣高雄地方法院檢察
    署檢察官提起公訴後，由本院適用毒品危害防制條例之規定，將其裁定送觀察、
    勒戒後，認無繼續施用毒品之傾向，而於八十七年八月三十一日以八十六年度訴
    字第二七二五號判決免刑確定，復於八十七年十二月間，又因施用毒品案件，經
    本院於八十八年一月十一日以八十八年毒聲字第一二七號裁定送勒戒處所觀察、
    勒戒後，認有繼續施用毒品之傾向，由本院於八十八年三月三日以八十八年毒聲
    字第一八一六號裁定令入戒治所施以強制戒治，檢察官並就當次犯行提起公訴，
    業經本院於九十年四月九日以九十年訴字第六一九號刑事判決就其所犯施用第一
    、二級毒品犯行，分別判處有期徒刑一年、六月確定等事實，有該免刑判決書、
    本院被告院內索引卡紀錄表、臺灣高等法院被告全國前案紀錄表、臺灣高雄地方
    法院檢察署刑案資料查註紀錄表各一份在卷可稽，被告於觀察勒戒後無繼續施用
    傾向經本院為免刑判決後，五年內三犯施用第一級毒品犯行，事證明確，應依法
    予以論罪科刑。
三、查海洛因、安非他命分別係毒品危害防制條例第二條第二項第一款、第二款所稱
    之第一、二級毒品，均不得持有、施用。次按犯毒品危害防制條例第十條之施用
    第一級、第二級毒品罪者，檢察官應先將被告送勒戒處所觀察、勒戒，經觀察、
    勒戒後，認無繼續施用毒品傾向者，應由檢察官為不起訴處分之裁定。依此為不
    起訴處分後，五年內再犯第十條施用第一級、第二級毒品之罪，經觀察、勒戒後
    ，認有繼續施用毒品之傾向或三犯以上者，則不適用前開不起訴處分規定，而應
    依一般刑事訴訟程序予以起訴論罪科刑。此觀諸毒品危害防制條例第二十條第一
    項、第二項前段、第三項前段規定自明。再按同條例第三十五條規定，於該條例
    修正施行前繫屬之案件，除有刑法第二條第一項但書之情形外，於修正後，由法
    院依修正後規定處理之，依修正後規定應為不起訴處分者，法院應為免刑判決。
    由上揭相關規定可知，於毒品危害防制條例修正施行前繫屬之案件，於修正後，
    由法院依修正後規定將被告送勒戒處所觀察、勒戒後，認無繼續施用毒品傾向，
    而為免刑判決確定後，五年內三犯第十條第一項施用第一級毒品之罪，經觀察、
    勒戒後，認有繼續施用毒品之傾向者，應同有上開毒品危害防制條例第二十條第
    三項前段規定之適用。本件被告前既已因施用毒品案件，經本院送勒戒處所觀察
    、勒戒後，因認無繼續施用毒品傾向，經判決免刑確定後，其於該免刑判決確定
    後五年內三犯上開施用第一級毒品犯行，依法即應予以論罪科刑，故核被告所為
    ，係犯毒品危害防制條例第十條第一項施用第一級毒品罪。至被告持有第一級後
    進而施用，其持有之低度行為均應被施用之高度行為所吸收，不另論其持有毒品
    罪。審酌被告於毒品危害防制條例施行後復因施用毒品，經觀察、勒戒後，由本
    院為免刑判決確定後，仍未戒絕毒品，再犯相同之罪，顯見其戒毒悔改之意，有
    再入監矯治必要，並念其施用毒品乃自戕一己之身體健康，尚未害及他人，且其
    犯後已坦承犯行，態度良好等一切情狀，量處如主文所示之刑。扣案之殘留第一
    級毒品海洛因粉未之殘渣袋三個、注射針筒二支、剷管一支，其上殘留之海洛因
    已無從分析剝離，均應視同毒品，依毒品危害防制條例第十八條第一項前段規定
    宣告沒收並銷燬之。
據上論斷，應依刑事訴訟法第二百七十三條之一第一項、第二百九十九條第一項前段
，毒品危害防制條例第十條第一項、第二十條第三項、第十八條第一項前段，判決如
主文。
本案經檢察官甲○○到庭執行職務。
中      華      民      國      九十二    年    十一    月    二十六    日
                                  臺灣高雄地方法院刑事庭
                                      法  官    涂裕洪
右正本證明與原本無異。
如不服本判決，應於判決送達後十日內，向本院提出上訴狀。
                                      書記官    賴佳慧
中    華    民    國      九十二     年      十一     月      二十七   日
附錄本判決論罪法條：
毒品危害防制條例第十條第一項：
  施用第一級毒品者，處六月以上五年以下有期徒刑。


司法院資訊處製作；財團法人民間司法改革基金會備份。
